臺灣臺北地方法院刑事判決
109年度訴字第1273號
公  訴  人  臺灣臺北地方檢察署檢察官
被      告  林瑞庭


            潘鈺婷



            葛千里


            孔慧芬




            孔承宗




上列被告因詐欺案件，經檢察官聲請簡易判決處刑（109年度偵
字第11644號），本院認不宜以簡易判決處刑（109年度簡字第31
63號），改依通常程序審理，判決如下：
    主  文
林瑞庭共同犯詐欺得利罪，處有期徒刑陸月，如易科罰金，以新
臺幣壹仟元折算壹日。未扣案犯罪所得新臺幣壹拾陸萬零壹佰伍
拾陸元沒收，如全部或一部不能沒收或不宜執行沒收時，追徵其
價額。
潘鈺婷共同犯詐欺得利罪，處拘役貳拾日，如易科罰金，以新臺
幣壹仟元折算壹日。
葛千里共同犯詐欺得利罪，處拘役參拾日，如易科罰金，以新臺
幣壹仟元折算壹日。
孔慧芬共同犯詐欺得利罪，處有期徒刑參月，如易科罰金，以新
臺幣壹仟元折算壹日。又共同犯詐欺得利罪，處有期徒刑貳月，
如易科罰金，以新臺幣壹仟元折算壹日。應執行有期徒刑肆月，
如易科罰金，以新臺幣壹仟元折算壹日。緩刑參年，緩刑期間付
保護管束，並應依附表二所示協議內容履行還款義務，另應於本
判決確定後壹年內完成法治教育課程拾貳小時。
孔承宗共同犯詐欺得利罪，處拘役貳拾日，如易科罰金，以新臺
幣壹仟元折算壹日。緩刑貳年，緩刑期間付保護管束，並應於本
判決確定後壹年內完成法治教育課程拾貳小時。
    事  實
一、林瑞庭、潘鈺婷、葛千里、孔慧芬、孔承宗等人（下合稱林
    瑞庭等五人），均明知信用卡係金融機構依個人債信能力核
    發，而其等債信能力不佳，無法通過金融機構核發信用卡之
    審核標準，亦未任職於「芝光貿易有限公司」（下稱芝光公
    司）、「嘉鎧貿易有限公司」（下稱嘉鎧公司），卻分別於
    附表一所示時間委託黃振銘（由臺灣臺北地方檢察署檢察官
    另案起訴，本院審理中）協助送件辦理信用卡，並約定支付
    核卡消費額度之2成為報酬，而由林瑞庭等五人提供身分證
    正反面影本等個人資料及於申辦文件上簽名，黃振銘則提出
    芝光公司、嘉鎧公司之不實扣繳憑單，致玉山商業銀行股份
    有限公司（下稱玉山銀行）、合作金庫商業銀行股份有限公
    司（下稱合庫銀行）等銀行誤信林瑞庭等五人資力良好而陷
    於錯誤，遂同意先行代墊林瑞庭等五人之消費金額而予以核
    卡（各該銀行核發卡號如附表一所示），各該信用卡於林瑞
    庭等五人支付上開約定之報酬後，由各該申請人自行使用。
    嗣因玉山銀行查知有不實財務資料情形，且其中數張信用卡
    亦因逾期未繳款而遭停用，始悉受騙而報警處理，並經警通
    知其他銀行後，循線查悉上情。
二、案經玉山銀行、合庫銀行訴由內政部警政署刑事警察局移送
    臺灣臺北地方檢察署檢察官偵查並聲請簡易判決處刑。
    理  由
一、本判決所引具傳聞性質之各項供述證據，經本院於審判期日
    提示，並告以要旨後，被告林瑞庭等五人未於言詞辯論終結
    前，就證據能力部分有所異議，本院復查無該等證據有違背
    法定程序取得或顯不可信之情狀，揆諸刑事訴訟法159條之5
    規定，有證據能力；本件認定事實所引用之非供述證據，並
    無證據證明係公務員違背法定程式所取得，亦無刑事訴訟法
    第159條之4顯有不可信之情況與不得作為證據之情形，且經
    本院於審判期日依法進行證據之調查、辯論，林瑞庭等五人
    於訴訟上之防禦權已受保障，自得為判斷之依據。
二、認定犯罪事實所憑之證據及理由：
　  訊據林瑞庭等五人於本院審判期日均坦承犯行，且有各人之
    玉山銀行、合庫銀行信用卡申請書及不實之芝光公司、嘉鎧
    公司扣繳憑單在卷可稽（見偵字卷一第109至110頁、第137
    至141頁、第171至174至、第249至262頁、卷二第109頁、第
    117頁、卷一第243至244頁），堪認林瑞庭等五人前揭自白
    與事證相符，應堪採信，林瑞庭等五人本案犯行事證明確，
    應依法論科。
三、論罪科刑
　㈠查林瑞庭等五人係分別委由黃振銘以提出不實財務資料之詐
    術，使玉山銀行、合庫銀行陷於錯誤，而分別核發如附表一
    所示之信用卡，藉以取得銀行願先行代墊消費金額之不法利
    益，是核其等所為，均係犯刑法第339條第2項之詐欺得利罪
    。至聲請簡易判決處刑意旨雖認林瑞庭等五人係涉犯刑法第
    339條之3三人以上共同詐欺得利罪，惟查林瑞庭等五人均係
    分別委託黃振銘辦理申請信用卡事宜，彼此間並無共同犯罪
    之犯意聯絡及行為分擔，且依卷內事證，亦難認林瑞庭等五
    人對於尚有其他犯罪集團成員之存在有所認識，自難逕認其
    等成立三人以上共同詐欺得利罪，而本件起訴之基本社會事
    實同一，本院並於審判中告知林瑞庭等五人罪名及相關權利
    （見本院卷二第253頁），使其等有答辯之機會，無礙其防
    禦權之行使，自應依刑事訴訟法第300條之規定，變更檢察
    官所引應適用之法條。
　㈡林瑞庭等五人分別就其所犯部分與黃振銘間具犯意聯絡及行
    為分擔，應論以共同正犯。
　㈢林瑞庭部分：
　　1.林瑞庭前因竊佔罪、違背安全駕駛罪，分別遭臺灣新北地
      方法院以103年度易字第819號、103年度審交簡字第346號
      判處有期徒刑4月、3月確定，合併應執行有期徒刑6月，
      並於104年8月27日徒刑易科罰金執行完畢，有臺灣高等法
      院林瑞庭前案紀錄表在卷可稽，是林瑞庭於有期徒刑執行
      完畢後五年內復於108年1月4日再犯本案，為累犯。惟本
      案與前案所犯之罪並無關聯，犯罪類型、手段、侵害法益
      亦均不同，被告並非未能記取教訓而再犯相同罪質之罪，
      尚難遽認被告具有特別惡性或對於刑罰之反應力薄弱，爰
      不予加重其刑。並依判決精簡原則，毋庸於主文中贅載構
      成累犯，附此敘明。
　　2.爰以行為人責任為基礎，審酌林瑞庭明知自己資力不佳，
      為獲得銀行同意核發信用卡，竟委由黃振銘以不實方法申
      辦信用卡，且於110年11月8日仍積欠信用卡費新臺幣（下
      同）16萬餘元未清償（見本院卷二第195頁），所為實有
      不該，惟念其犯後坦承犯行，及其自述國小肄業之教育程
      度，現中風二年多、無業、家中無人需要其扶養之家庭經
      濟狀況（見本院卷二第236頁），並兼衡其犯罪之動機、
      目的及手段、所生損害等一切情狀，量處如主文第一項所
      示之刑，並諭知易科罰金之標準。
　㈣潘鈺婷部分：
　　1.檢察官聲請簡易判決處刑意旨雖認潘鈺婷為累犯，惟查潘
      鈺婷係於108年1月30日委由黃振銘提出不實財務資料，使
      銀行陷於錯誤，願為其代墊消費款項而核發本件信用卡，
      嗣因妨害風化案件受有期徒刑3月之宣告，而於109年10月
      15日執行完畢，有其臺灣高等法院前案紀錄表在卷可稽，
      是潘鈺婷並非於受徒刑之執行完畢，或一部之執行而赦免
      後，五年以內故意再犯有期徒刑以上之罪，非屬累犯，先
      予敘明。
　　2.爰以行為人責任為基礎，審酌潘鈺婷明知自己資力不佳，
      為獲得銀行同意核發信用卡，竟委由黃振銘以不實方法申
      辦信用卡，所為實有不該，惟念其犯後坦承犯行，且已清
      償信用卡費完畢（見本院卷二第195、245頁），法敵對意
      識已有降低，及其自述國中畢業之教育程度，原為越南國
      人現歸化我國，從事美甲職業，父親生病需伊寄錢回家扶
      養之家庭經濟狀況（見本院卷二第263頁），並兼衡其犯
      罪之動機、目的及手段、所生損害等一切情狀，量處如主
      文第二項所示之刑，並諭知易科罰金之標準。
　㈤葛千里部分：
　　1.檢察官聲請簡易判決處刑意旨雖認葛千萬為累犯，惟查葛
      千里係於108年3月21日委由黃振銘提出不實財務資料，使
      銀行陷於錯誤，願為其代墊消費款項而核發本件信用卡，
      嗣因妨害自由案件受有期徒刑5月之宣告，並於109年6月2
      3日執行完畢，有其臺灣高等法院前案紀錄表在卷可稽，
      是葛千里並非於受徒刑之執行完畢，或一部之執行而赦免
      後，五年以內故意再犯有期徒刑以上之罪，非屬累犯，先
      予敘明。
　　2.爰以行為人責任為基礎，審酌葛千里明知自己資力不佳，
      為獲得銀行同意核發信用卡，竟委由黃振銘以不實方法申
      辦信用卡，及至本院審理時，仍未清償其所消費之款項，
      而於110年11月8日尚積欠信用卡費4萬餘元（見本院卷二
      第195頁），所為實有不該，惟念其犯後坦承犯行，並與
      玉山銀行達成協議於111年1月25日一次清償所積欠之費用
      4萬4,640元完畢（見本院卷二第267、269頁），及其自述
      大學肄業之教育程度，曾經營建設公司、卡拉OK店，二年
      多前遭友人騙1百多萬元，現受疫情影響無收入，靠與他
      人借錢度日之家庭經濟狀況（見本院卷二第236頁），並
      兼衡其犯罪之動機、目的及手段、所生損害等一切情狀，
      量處如主文第三項所示之刑，並諭知易科罰金之標準。
　㈥孔慧芬部分：
　　1.孔慧芬於108年6月4日委託黃振錯以不實資料向玉山銀行
      申辦信用卡，並於同年月12日取得玉山銀行核發之信用卡
      並持以消費，此有孔慧芬供述、玉山銀行函在卷可稽（見
      偵字卷一第218至219頁、卷二第408頁）；其復於同年月2
      0日再委託黃振銘以不實資料向合庫銀行申辦信用卡，顯
      係基於不同之犯意，是核其先後兩次行為，犯意各別、行
      為互殊，應予分論併罰。
　　2.爰以行為人責任為基礎，審酌孔慧芬明知自己資力不佳，
      為獲得銀行同意核發信用卡，竟委由黃振銘以不實方法分
      別向玉山銀行、合庫銀行申辦信用卡，及至本院審理時，
      仍未清償其所消費之款項，於110年11月8日分別積欠玉山
      銀行信用卡費8萬餘元、合庫銀行信用卡費2萬餘元（見本
      院卷二第195、197頁），所為實有不該，惟念其能坦承犯
      行，且與上開銀行達成個別協商還款之協議（見本院卷二
      第241至244頁），衡以其自述高中畢業之教育程度，曾在
      卡拉OK店工作，現無業靠友人接濟之家庭經濟狀況，並兼
      衡其犯罪之動機、目的及手段、所生損害等一切情狀，分
      別量處如主文第四項所示之刑，並定應執行刑及諭知易科
      罰金之標準。
　㈦孔承宗部分：
　　爰以行為人責任為基礎，審酌孔承宗明知自己資力不佳，為
    獲得銀行同意核發信用卡，竟委由黃振銘以不實方法申辦信
    用卡，所為實有不該，惟念其犯後坦承犯行，且已清償信用
    卡費完畢（見本院卷二第195頁），法敵對意識已有降低，
    及其自述高中畢業之教育程度，向在工地打工、無人要扶養
    之家庭經濟狀況，並兼衡其犯罪之動機、目的及手段、所生
    損害等一切情狀，量處如主文第五項所示之刑。並諭知易科
    罰金之標準。
四、緩刑：
　㈠受二年以下有期徒刑、拘役或罰金之宣告，而有下列情形之
    一，認以暫不執行為適當者，得宣告二年以上五年以下之緩
    刑，其期間自裁判確定之日起算：一、未曾因故意犯罪受有
    期徒刑以上刑之宣告者。二、前因故意犯罪受有期徒刑以上
    刑之宣告，執行完畢或赦免後，五年以內未曾因故意犯罪受
    有期徒刑以上刑之宣告者。刑法第74條第1項定有明文。
　㈡查孔慧芬前未曾因故意犯罪受有期徒刑以上刑之宣告，有其
    臺灣高等法院前案紀錄表在卷可查，則其因一時失慮，致罹
    刑章，於犯後坦承犯行，且與玉山銀行、合庫銀行分別達成
    還款之個別協商協議，足見孔慧芬確有悔意，堪認經此教訓
    後，當已知所警惕，信無再犯之虞，本院認所宣告之刑以暫
    不執行為當，爰併予宣告孔慧芬緩刑3年，以啟自新。惟孔
    慧芬法治觀念顯然有所不足，為確保其能記取教訓並建立尊
    重法治之正確觀念，認有課予一定負擔以防其再犯之必要，
    爰併諭知孔慧芬應依其與玉山銀行、合庫銀行個別協商協議
    書之內容（附表二，見本院卷二第241至244頁）履行；另應
    依刑法第74條第2項第8款之規定，於判決確定之日起1年內
    完成法治教育課程12小時；復依刑法第93條第1項第2款規定
    ，諭知孔慧芬於緩刑期間內付保護管束。倘孔慧芬違反上開
    所定負擔情節重大，足認原宣告之緩刑難收其預期效果，而
    有執行刑罰之必要，依刑法第75條之1第1項第4款規定，得
    撤銷其緩刑之宣告，併予敘明。
　㈢孔承宗前雖曾因故意犯罪受有期徒刑以上刑之宣告，惟於執
    行完畢或赦免後，五年以內未曾因故意犯罪受有期徒刑以上
    刑之宣告，有其臺灣高等法院前案紀錄表在卷可查，則其本
    次因一時失慮，致罹刑章，於犯後坦承犯行，且已清償信用
    卡費完畢，足見其確有悔意，堪認經此教訓後，當已知所警
    惕，信無再犯之虞，本院認所宣告之刑以暫不執行為當，爰
    併予宣告孔承宗緩刑2年，以啟自新。然孔承宗法治觀念顯
    然有所不足，為確保其能記取教訓並建立尊重法治之正確觀
    念，認有課予一定負擔以防其再犯之必要，爰併諭知孔承宗
    應依刑法第74條第2項第8款之規定，於判決確定之日起1年
    內完成法治教育課程12小時，復依刑法第93條第1項第2款規
    定，諭知被告於緩刑期間內付保護管束。倘孔承宗違反上開
    所定負擔情節重大，足認原宣告之緩刑難收其預期效果，而
    有執行刑罰之必要，依刑法第75條之1第1項第4款規定，得
    撤銷其緩刑之宣告，併予敘明。
　㈣潘鈺婷前因妨害風化案件受有期徒刑3月之宣告，而於109年1
    0月15日執行完畢，葛千里則因妨害自由案件於受有期徒刑5
    月之宣告，並於109年6月23日執行完畢，有各人之臺灣高等
    法院前案紀錄表在卷可稽，二人均與上開緩刑之要件不符，
    而無以為緩刑之宣告。至林瑞庭前因竊佔案、違背安全駕駛
    罪受有期徒刑之宣告，合併應執行有期徒刑6月，並於104年
    8月27日徒刑易科罰金執行完畢，亦有其臺灣高等法院前案
    紀錄表在卷可參，其雖於執行完畢或赦免後，五年以內未曾
    因故意犯罪受有期徒刑以上刑之宣告，惟林瑞庭未與玉山銀
    行達成和解，尚難認其能知所警惕並珍惜緩刑之寬典，爰不
    予宣告緩刑，併此指明。
五、沒收：
　㈠按犯罪所得，屬於犯罪行為人者，沒收之。於全部或一部不
    能沒收或不宜執行沒收時，追徵其價額，刑法第38條之1第1
    項前段、第3項分別定有明文。
　㈡潘鈺婷、孔承宗已清償信用卡費完畢，有玉山銀行、合庫銀
    行回函在卷可稽（見本院卷二第195頁）；而葛千里、孔慧
    芬亦已與玉山銀行、合庫銀行協商還款（見本院卷二第267
    至269頁、第241至244頁），堪認潘鈺婷、葛千里、孔慧芬
    、孔承宗四人部分已達成刑法第38條之1剝奪犯罪所得及保
    障被害人求償權之立法目的，若仍宣告沒收或追徵，容有過
    苛之虞，爰不予宣告沒收。
　㈢至林瑞庭尚未清償之信用卡費16萬156元，自屬其詐欺得利行
    為之犯罪所得，應予沒收。並諭知於全部或一部不能沒收或
    不宜執行沒收時，追徵其價額。
據上論斷，應依刑事訴訟法第299條第1項前段、第300條，刑法
第339條第2項、第28條、第41條第1項、第51條第5款、第74條第
1項第1款、第2款、第2項第3款、第8款、第93條第1項第2款、第
38條之1第1項前段、第3項，刑法施行法第1條之1第1項，判決如
主文。
本案經檢察官牟芮君聲請簡易判決處刑，檢察官葉惠燕到庭執行
職務。
中　　華　　民　　國　　111 　年　　1 　　月　　11　　日
　　　　　　　　　刑事第十八庭  審判長法　官  宋雲淳
                                      法  官  范雅涵
                                      法  官  魏小嵐
上正本證明與原本無異。 
如不服本判決應於收受送達後20日內向本院提出上訴書狀，並應
敘述具體理由；其未敘述上訴理由者，應於上訴期間屆滿後20日
內向本院補提理由書（均須按他造當事人之人數附繕本）「切勿
逕送上級法院」。告訴人或被害人如對於本判決不服者，應具備
理由請求檢察官上訴，其上訴期間之計算係以檢察官收受判決正
本之日期為準。 因疫情而遲誤不變期間，得向法院聲請回復原
狀。
                                       書記官  劉麗英
中　　華　　民　　國　　111 　年　　1 　　月　　14　　日
附錄本案論罪科刑法條全文：
中華民國刑法第339條
（普通詐欺罪）
意圖為自己或第三人不法之所有，以詐術使人將本人或第三人之
物交付者，處5年以下有期徒刑、拘役或科或併科50萬元以下罰
金。
以前項方法得財產上不法之利益或使第三人得之者，亦同。
前二項之未遂犯罰之。

附表一
編號 姓名 申辦時間 發卡銀行 信用卡卡號 冒充任職公司 110年11月8日尚欠卡費 （元） 1 林瑞庭 108年1月4日 玉山銀行 0000000000000000 芝光公司 160,156 2 潘鈺婷 108年1月30日 玉山銀行 0000000000000000 芝光公司 0 3 葛千里 108年3月21日 玉山銀行 0000000000000000 芝光公司 43,729 4 孔慧芬 108年6月4日 玉山銀行 0000000000000000 嘉鎧公司 82,672   108年6月20日 合庫銀行 0000000000000000 嘉鎧公司 28,165 5 孔承宗 108年11月18日 玉山銀行 0000000000000000 嘉鎧公司 0 
附表二
編號 銀行 協議內容 備註 1 玉山銀行 於110年11月起至114年3月止，每月18日清償2,000元整，如一期未履行或未完全履行，視為全部到期。 本院卷二第241、244頁 2 合庫銀行 於110年11月10日起至112年6月10日止，每月10日清償1,492元，如一期未履行或未完全履行，視為全部到期。 本院卷二第243頁